ACORDAO-COMPLETO-2527403

ACÓRDÃO 489/2022 ATA 8/2022 - PLENÁRIO

VISTOS, relatados e discutidos estes Embargos de Declaração opostos por Marcelo Oliveira Santos em face do Acórdão 2296/2021-TCU-Plenário,
ACORDAM os Ministros do Tribunal de Contas da União, reunidos em sessão de Plenário, ante as razões expostas pelo Relator, em:
9.1. conhecer dos embargos de declaração opostos por Marcelo Oliveira Santos, com fundamento nos arts. 32, inciso II, e 34 da Lei 8.443/1992, c/c o art. 287 do Regimento Interno/TCU;
9.2. com fundamento no art. 287, §3º, do Regimento interno, considerar suspenso o prazo para o Sr. Marcelo Oliveira Santos apresentar suas razões em justificativa em resposta à audiência determinada mediante o Acórdão 2296/2021-TCU-Plenário, a contar do seu marco inicial, dia 9/2/2022, data do comparecimento espontâneo do responsável aos autos e da oposição de embargos de declaração, voltando a fluir o referido prazo a contar da presente deliberação;
9.3. no mérito, rejeitar os embargos de declaração opostos pelo opostos por Marcelo Oliveira Santos; 
9.4. ordenar à Seproc que adote providências para assegurar a correição do novo endereço fornecido pelo embargante nas futuras notificações ao responsável; e
9.5. dar ciência deste Acórdão ao embargante.

Embargos de declaração contra acórdão que determinou a realização de audiência de diversos responsáveis em razão de irregularidades em operações de crédito externo para obras de energia elétrica.

Banco Nacional de Desenvolvimento Econômico e Social (BNDES).

3. Interessados/Responsáveis/Recorrentes:
3.1. Interessado: Identidade preservada (art. 55, caput, da Lei n. 8.443/1992).
3.2. Responsável: Identidade preservada (art. 55, caput, da Lei n. 8.443/1992).
3.3. Recorrente: Identidade preservada (art. 55, caput, da Lei n. 8.443/1992).

13.1. Ministros presentes: Ana Arraes (Presidente), Walton Alencar Rodrigues, Benjamin Zymler, Augusto Nardes, Aroldo Cedraz, Vital do Rêgo, Jorge Oliveira e Antonio Anastasia.
13.2. Ministros-Substitutos presentes: Augusto Sherman Cavalcanti (Relator), Marcos Bemquerer Costa e André Luís de Carvalho.

AUGUSTO SHERMAN

Ministro-Substituto Augusto Sherman Cavalcanti.

Trata-se de Embargos de Declaração opostos por Marcelo Oliveira Santos em face do Acórdão 2296/2021-TCU-Plenário.
Por meio dessa decisão, o Tribunal apreciou a resposta às oitivas do Banco Nacional de Desenvolvimento Econômico e Social (BNDES) acerca da auditoria de conformidade realizada nos contratos de financiamento celebrados entre o BNDES e os países importadores para o financiamento das exportações brasileiras de doze empreendimentos de geração e transmissão de energia elétrica - apartado 4 do Acórdão 1413/2016-TCU-Plenário (TC Processo 034.365/2014-1) .
Na decisão atacada foi determinada, entre outras medidas, a realização de audiência de diversos gestores do Banco acerca de irregularidades apontadas pela Secretaria de Fiscalização de Infraestrutura de Energia Elétrica (SeinfraElétrica) nas operações de crédito destes autos.
O Sr. Marcelo Oliveira Santos alega erro material na deliberação nos termos da peça recursal constante à peça 547, cujos excertos a seguir transcrevo:
" (...) 
II - DO ERRO MATERIAL
Identifica-se que o item 9.1.10 do Acórdão 2296/2021-TCU-Plenário determinou o chamamento em audiência do Sr. Marcelo Oliveira Santos, nos seguintes termos:
9.1.10 dos membros da equipe de acompanhamento operacional, na condição de técnico:
Sr. Thiago Leone Mitidieri (CPF: XXX.959.887-XX) , Sr. Marcelo Oliveira Santos (CPF: 023.984.767- 90) , Sra. Patrícia Mirela Ramon de Arruda (CPF: XXX.640.008-XX) e Sra. Marcela Puppin Carvalho (CPF: XXX.379.087-XX) ; na condição de Coordenador de Serviço: Sr. Marcelo Orlando Mesquita da Silva (CPF: XXX.498.337-XX) ; na condição de Gerente: Sra. Vivian Regina Costa Winkel (CPF: XXX.817.477-XX) , Sr. Marcos Alberto Pereira Motta (CPF: XXX.528.317-XX) e Sr. Vladimir Matheus Ribeiro de Souza (CPF: XXX.780.167-XX) ; e na condição de Chefe de Departamento: Sr. Luiz Filipe de Castro Neves (CPF XXX.065.437-XX) e Sr. Vladimir Matheus Ribeiro de Souza (CPF: XXX.780.167-XX) ; para que, como encarregados da verificação dos documentos comprobatórios da efetiva exportação de serviços (conforme responsabilização estabelecida nos itens V.1.2, V.2.2, V.7 e VII.5 da proposta de deliberac¿ão que fundamenta este Acórdão, bem como no item (o) e nas condutas descritas no apêndice I-G da instrução transcrita para o relatório que precede esta deliberação) , apresentem razões de justificativas pela aceitação, consideração e autorização para desembolso de parcelas de financiamento, relativos a mão de obra expatriada, incoerentes com o início do cronograma físico-financeiro nas exportações destinadas aos empreendimentos AH Cambambe, UHE Manduriacu, AH Laúca e UHE Balsa Inferior, e em desacordo com disposições do contrato de financiamento;
Ocorre que 'nos itens V.1.2, V.2.2, V.7 e VII.5 da proposta de deliberação que fundamenta este Acórdão', nem sequer 'no item (o) e nas condutas descritas no apêndice I-G da instrução transcrita para o relatório' consta qualquer referência ao Embargante. A bem da verdade, nem da leitura do inteiro teor do Relatório e do Voto do Acórdão 2296/2021-TCU-Plenário consegue-se identificar qualquer referência ao Sr. Marcelo Oliveira Santos.
Em outras palavras, o nome do Embargante consta apenas e tão somente do dispositivo do Acórdão embargado (item 9.1.10) , desprovido de qualquer subsídio fático e/ou imputação que enseje a individualização da conduta para apresentação das Razões de Justificativa requisitadas.
III - DO PEDIDO
Ante o exposto, nos termos da Súmula 145 - TCU2, que posteriormente foi corroborada pela aplicação subsidiária do art. 1.022, III do CPC, requer-se a correção do item 9.1.10 do Acórdão 2296/2021-TCU-Plenário para que o Sr. Marcelo Oliveira Santos seja excluído do rol de responsáveis do presente processo." (Destaques do original) .
É o Relatório.

Marta de Castro Meireles (130.114/OAB-RJ) e Ivan Ribeiro dos Santos Nazareth (121.685/OAB-RJ), representando Carlos Frederico Braz de Souza, Juliana Ferreira Ribeiro Pessoa, Leonardo Pereira Rodrigues dos Santos, Luiz Antônio Araújo Dantas, Luiz Filipe de Castro Neves, Márcia Cristina da Silva Dias, Márcio Nobre, Patrícia Mirela Ramon de Arruda, Raquel Batissaco Duarte e Vivian Regina Costa Winkel; Pedro José de Almeida Ribeiro (163.187/OAB-RJ), Ana Paula Barbosa de Sá (140.352/OAB-RJ) e outros, representando José Roberto Leal Ferreira Fiorencio, Luiz Eduardo Melin de Carvalho e Silva e Roberto Zurli Machado; José de Almeida Ribeiro (163.187/OAB-RJ), Ana Paula Barbosa de Sá (140.352/OAB-RJ) e outros, representando Roger Louis Fernand Egea; Louise Dias Portes (203.612/OAB-RJ), representando Élvio Lima Gaspar; Francisco Augusto da Costa e Silva (21.370/OAB-RJ), André Uryn (110.580/OAB-RJ), Thiago Cardoso Araújo (136.625/OAB-RJ), Fernando Antônio de Souza Ferreira Junior (131.524/OAB-RJ), Daniella Felix Teixeira (224.286/OAB-RJ) e Ana Carolina Alhadas Valadares (234.129/OAB-RJ), representando Armando Mariante Carvalho Junior e Wagner Bittencourt de Oliveira; Felipe Lima Araújo Romero (215.001/OAB-RJ), Sarah Roriz de Freitas (48.643/OAB-DF), Fernanda Pereira Carneiro (130.752/OAB-RJ), José Guilherme Berman Corrêa Pinto (119.454/OAB-RJ), Giovani Trindade Castanheira Menicucci (27.340/OAB-DF), Felipe Schvartzman (185.643/OAB-RJ), Catiuscia Pacheco Pires de Oliveira (31804/OAB-DF), Jean Carlos dos Santos Honorio (234.053/OAB-RJ), Katherine Cardoso de Souza, André Macedo de Oliveira (15014/OAB-DF), Luiz Antônio de Sampaio Campos (75.714/OAB-RJ) e Helena Tavares Cavalcanti Domont de Serpa, representando Julio Cesar Maciel Ramundo; Grazielle Fernandes Pettene, Maritisa Mara Gambirasi Carcinoni e outros, representando Banco Nacional de Desenvolvimento Econômico e Social (BNDES); Luís Felipe Vasconcelos de Melo Cavalcanti (42.884/OAB-PE) e Bruna Wills (46.082/OAB-DF), representando Daniel do Espirito Santo Cardoso Seiceira, Marcelo Oliveira Santos, Thiago Leone Mitidieri; Anderson Medeiros Bonfim (315.185/OAB-SP), Fernando Hideo Iochida Lacerda (305.684/OAB-SP), Renata Mollo dos Santos (179.369/OAB-SP), Pedro Estevam Alves Pinto Serrano (90.846/OAB-SP) e Juliana Salinas Serrano (271.406/OAB-SP), representando Guilherme Narciso de Lacerda; Sérgio Bermudes (17587/OAB-RJ), Fábio Mantuano Príncipe Martins (181.783/OAB-RJ), Márcio Vieira Souto Costa Ferreira (59384/OAB-RJ), Flávio Jaime de Moraes Jardim (17.199/OAB-DF) e Mateus Rocha Tomaz (50.213/OAB-DF), representando João Carlos Ferraz e Mauricio Borges Lemos.

Não atuou.

AUDITORIA. FISCALIZAÇÃO REALIZADA COM O OBJETIVO DE EXAMINAR A CONFORMIDADE DOS ATOS RELACIONADOS ÀS OPERAÇÕES DE CRÉDITO REALIZADAS PELO BANCO NACIONAL DE DESENVOLVIMENTO ECONÔMICO E SOCIAL (BNDES) À EXPORTAÇÃO DE BENS E SERVIÇOS DE ENGENHARIA A ENTES PÚBLICOS ESTRANGEIROS EM OBRAS DE GERAÇÃO E TRANSMISSÃO DE ENERGIA ELÉTRICA - APARTADO 4 DO ACÓRDÃO 1.413/2016-TCU-PLENÁRIO.EMBARGOS DE DECLARAÇÃO OPOSTOS EM FACE DE ACÓRDÃO QUE DETERMINOU A AUDIÊNCIA DO EMBARGANTE. CONHECIMENTO. VÍCIO ALEGADO NÃO CONFIGURADO. REJEIÇÃO DOS EMBARGOS DECLARATÓRIOS. CIÊNCIA.

RELATÓRIO DE AUDITORIA (RA)

Secretaria de Fiscalização de Infraestrutura de Energia Elétrica (SeinfraElétrica).

Cuidam os autos, originalmente, de Auditoria de Conformidade realizada nos contratos de financiamento celebrados entre o Banco Nacional de Desenvolvimento Econômico e Social (BNDES) e os países importadores para o financiamento das exportações brasileiras de doze empreendimentos de geração e transmissão de energia elétrica - apartado 4 do Acórdão 1413/2016-TCU-Plenário (TC Processo 034.365/2014-1) .
Na atual fase processual, cuida-se de embargos de declaração opostos por responsável Marcelo Oliveira Santos (peça 547) em face do Acórdão 2296/2021-TCU-Plenário, que, entre outras providências, determinou a audiência do embargante, nos seguintes termos:
"9.1.10 dos membros da equipe de acompanhamento operacional, na condição de técnico: Sr. Thiago Leone Mitidieri (CPF: 087.959.887-50) , Sr. Marcelo Oliveira Santos (CPF: 023.984.767-90) , Sra. Patrícia Mirela Ramon de Arruda (CPF: 223.640.008-07) e Sra. Marcela Puppin Carvalho (CPF: 105.379.087-22) ; na condição de Coordenador de Serviço: Sr. Marcelo Orlando Mesquita da Silva (CPF: 051.498.337-03) ; na condição de Gerente: Sra. Vivian Regina Costa Winkel (CPF: 075.817.477-27) , Sr. Marcos Alberto Pereira Motta (CPF: 008.528.317-73) e Sr. Vladimir Matheus Ribeiro de Souza (CPF: 086.780.167-01) ; e na condição de Chefe de Departamento: Sr. Luiz Filipe de Castro Neves (CPF 043.065.437-57) e Sr. Vladimir Matheus Ribeiro de Souza (CPF: 086.780.167-01) ; para que, como encarregados da verificação dos documentos comprobatórios da efetiva exportação de serviços (conforme responsabilização estabelecida nos itens V.1.2, V.2.2, V.7 e VII.5 da proposta de deliberação que fundamenta este Acórdão, bem como no item (o) e nas condutas descritas no apêndice I-G da instrução transcrita para o relatório que precede esta deliberação) , apresentem razões de justificativas pela aceitação, consideração e autorização para desembolso de parcelas de financiamento, relativos a mão de obra expatriada, incoerentes com o início do cronograma físico-financeiro nas exportações destinadas aos empreendimentos AH Cambambe, UHE Manduriacu, AH Laúca e UHE Balsa Inferior, e em desacordo com disposições do contrato de financiamento".
O embargante alega que "nos itens V.1.2, V.2.2, V.7 e VII.5 da proposta de deliberação que fundamenta este Acórdão", nem sequer "no item (o) e nas condutas descritas no apêndice I-G da instrução transcrita para o relatório" consta qualquer referência ao Embargante. A bem da verdade, nem da leitura do inteiro teor do Relatório e do Voto do Acórdão 2296/2021-TCU-Plenário consegue-se identificar qualquer referência ao Sr. Marcelo Oliveira Santos."
 Por esse motivo, segundo o recorrente, haveria erro material na decisão embargada, no que requer a sua exclusão do rol de responsáveis no presente processo.
O acórdão embargado foi proferido na sessão do Plenário de 29/9/2021 (peça 243) . A fim de justificar a interposição dos presentes embargos, o recorrente aduz que nunca recebeu o ofício de notificação referente a sua audiência no âmbito do presente processo, uma vez que o Ofício nº 60762/2021-TCU/Seproc (peça 309) foi enviado para o endereço errado (peça 351) . Dessa maneira, de acordo com o embargante, o marco inicial para a contagem do prazo para oposição do presente aclaratório nunca ocorreu.
Em relação a esse ponto, cabe razão ao embargante. Na peça 247 há indicação de que a fonte de pesquisa do endereço do responsável foi a base de dados da Receita Federal do Brasil, com data de atualização de 11/1/2021. Acontece que o ofício de audiência do recorrente só foi expedido em  25/10/2021 (peça 309) , cerca de 10 meses após a última atualização da base da RFB. 
Nesse esteio, observa-se que o responsável teria atualizado o seu endereço junto a RFB no 1º Trimestre de 2021, na oportunidade da apresentação da sua declaração anual do Imposto de Renda (peça 547, pp. 2-3) . Ou seja, antes da expedição do referido ofício.
Desse modo, deve-se reconhecer que o Ofício nº 60762/2021-TCU/Seproc não foi encaminhado para o endereço atualizado do responsável e, portanto, considero que os presentes embargos devem ser conhecidos, ante o preenchimento dos requisitos de admissibilidade previstos no art. 34, § 1º, da Lei 8.443/1992.
Por outro lado, verifico que o fato de o responsável alegar conhecimento do teor do ofício de sua audiência, em sua peça recursal (peça 547, p. 1) , afasta a necessidade da renovação da audiência do embargante, pois o comparecimento espontâneo do responsável aos autos supre eventual vício na notificação, haja vista o teor dos Acórdão 1514/2008-TCU-Primeira Câmara (Relator Ministro Guilherme Palmeira) , e 2.041/2008-2ª Câmara (Relator Ministro Aroldo Cedraz) , assim como o ditado pelo art. 239, § 1º, do Código de Processo Civil, aplicado subsidiariamente ao procedimento desta Corte.
No mesmo sentido, o Regimento Interno do TCU dispõe:
"Art. 179 (...) 
§ 4º Supre a falta da citação ou da audiência o comparecimento espontâneo do responsável, desde que havido após a determinação do Tribunal ou do relator prevista no inciso II ou III do art. 202".
Flui a partir da data de comparecimento espontâneo da parte aos autos o prazo para que ela pratique o ato processual pendente, sem necessidade de requerimentos ou autorizações.
Assim, considerando que houve comparecimento espontâneo do responsável aos autos, não há o que falar em renovação da sua audiência, sem prejuízo de ordenar à Seproc que adote providências para assegurar a correição do novo endereço fornecido pelo recorrente nas futuras notificações ao responsável. 
Tendo em vista essa ocorrência, ressalto que o prazo da audiência do responsável começou a fluir em 9/2/2022, data de seu comparecimento espontâneo aos autos. Além disso, considerando que nessa data o responsável opôs os embargos de declaração, com o objetivo de sanear supostos vícios na deliberação que determinou a audiência, entendo que o prazo de defesa deve ser considerado suspenso a contar daquela data, com fundamento no art. 287, §3º, do Regimento Interno do TCU, voltando a correr com a presente deliberação sobre o mérito dos embargos. 
A seguir passo ao exame de mérito das alegações de vícios apresentadas pelo embargante.
A responsabilização do embargante se deu por sua atuação direta no exame da Lista de Verificação nº 2014/0103 (peça 205) , condição precedente para o desembolso da parcela de financiamento das exportações destinadas ao empreendimento "AH Cambambe", em Angola, situação em que o responsável tinha a atribuição de analisar o conteúdo dos documentos necessários à liberação daquela parcela de financiamento. No entanto, conforme apontado pela SeinfraElétrica, houve falha na verificação por parte dos responsáveis, o que permitiu que fossem desembolsados valores de financiamento indevidos para a rubrica de mão de obra expatriada considerados antes do início das obras, contrariando as condições estabelecidas nos contratos de colaboração financeira, bem como os objetivos do Programa BNDES-Exim Pós-Embarque.
Nesse sentido, conforme descrito no item 9.1.10 do Acórdão recorrido (transcrito acima) , o embargante foi chamado em audiência pela "aceitação, consideração e autorização para desembolso de parcelas de financiamento, relativos a mão de obra expatriada, incoerentes com o início do cronograma físico-financeiro nas exportações destinadas aos empreendimentos AH Cambambe, UHE Manduriacu, AH Laúca e UHE Balsa Inferior, e em desacordo com disposições do contrato de financiamento."
No apêndice I-G (item da Matriz de Responsabilização) da instrução transcrita para o relatório da deliberação embargada a Secretaria de Fiscalização de Infraestrutura de Energia Elétrica (SeinfraElétrica) relacionou os membros da equipe técnica da Gerência Operacional (GOP) do BNDES que teriam concorrido para essa irregularidade (peça 245, p. 100) .   
Ao relacionar os nomes dos integrantes da GOP, a unidade técnica se equivocou ao atribuir a responsabilidade pela análise da Lista de Verificação nº 2014/0103 ("AH Cambambe" Fase 3, peça 205) ao Sr. Marcelo O. Mesquita da Silva em vez de atribuí-la ao embargante, Sr. Marcelo Oliveira Santos (alínea "d" do apêndice I-G, peça 245, p. 100) . Avalio que esse equívoco ocorreu pela semelhança entre os nomes dos dois integrantes da GOP. 
No entanto, esse equívoco foi devidamente corrigido por este Relator na decisão recorrida. O nome do Sr. Marcelo Oliveira Santos foi corretamente relacionado entre os integrantes da equipe técnica responsável pela análise da referida lista de verificação (peça 243, p. 6) .
Essa irregularidade foi especificamente tratada no item VII.5 do voto condutor do decisum (peça 244, pp. 52-53) : 
"370. Além disso, a equipe de auditoria identificou alguns casos mais graves de omissão em realizar uma simples conferência na documentação necessária à liberação dos recursos das operações de financiamento, casos nos quais as informações encontravam-se tão explícitas que apenas uma desatenção mais grave poderia explicar a violação das condições estabelecidas nos contratos de financiamento.
371. Conforme apontado pela SeinfraElétrica, foram verificadas, em pelo menos nove das dezesseis operações de financiamento sob análise, ocorrências de consideração de mão de obra expatriada antes mesmo do início dos serviços, em flagrante desacordo com o estipulado nos contratos de financiamento, os quais dispunham que a consideração das exportações deve ocorrer conforme os cronogramas físico-financeiros dos empreendimentos. Nesses casos, a documentação encaminhada ao BNDES indicava de forma expressa que não havia prestação de serviços nas obras e mesmo assim a exportadora brasileira indicou que havia exportação de serviços de mão de obra brasileira. Desse modo, a equipe técnica, por meio de uma simples análise documental, deveria ter confrontado as informações relativas ao andamento físico e à comprovação das exportações. 
372. Nos casos identificados, a unidade técnica concluiu que a conduta dos responsáveis que estavam diretamente incumbidos de analisar o conteúdo dos documentos necessários à liberação dos recursos das operações de financiamento permitiu que fossem desembolsados valores de financiamento indevidos para a rubrica de mão de obra expatriada considerados antes do início das obras, contrariando as condições estabelecidas nos contratos de financiamento, bem como os objetivos do Programa Exim Pós-Embarque.
373. Nesses casos específicos, concordo com a unidade técnica no sentido de que sejam ouvidos em audiência tanto os membros da equipe incumbida de verificar os dados apresentados na documentação de desembolso quanto o Chefe de Departamento da unidade encarregado de acompanhar as operações de apoio às exportações.
 (...) 
376. Nesse sentido, observa-se que a responsabilidade pela checagem das informações desses dois documentos era da equipe da Gerência Operacional (GOP) , conforme disposto nas listas de verificações (peças 201, 203, 205, 207, 211 e 213) . Por outro lado, na verificação das condições precedentes à utilização dos créditos, cabia aos integrantes da GCOL a conferência da conformidade de outros documentos (Registros de Exportação, Conhecimento de Embarque, entre outros) necessários à liberação do crédito, os quais não traziam informações em relação ao avanço físico-financeiro dos empreendimentos.
 (...) " (grifou-se) .
Do trecho acima, verifica-se que no voto foi indicado quais as peças serviram de base para imputação da responsabilidade aos membros da GOP que integraram o item 9.1.10 do Acórdão recorrido, incluindo a peça 205 (Lista de Verificação nº 2014/0103 das exportações destinada a "AH Cambambe") , em que consta que o Sr. Marcelo Oliveira Santos fazia parte da equipe responsável pela verificação das informações acerca do avanço físico-financeiro das exportações nos documentos entregues pelo exportador, necessárias para o desembolso da parcela de financiamento, as quais a unidade técnica verificou que estavam em desacordo com condições do contrato de colaboração financeira.  
Nessa mesma linha, o item "o" do relatório da deliberação guerreada traz as seguintes considerações acerca da responsabilização por essa falha (peça 245, p. 40) : 
"259. Para o item "o" das oitivas, o GT definiu a irregularidade específica "Consideração de mão de obra expatriada incoerente com o início do cronograma físico-financeiro da obra", o qual responsabiliza a equipe técnica que assinou a lista de verificação dos desembolsos e o Chefe de Departamento que assinou a liberação de crédito para as obras listadas na Tabela 51 do Relatório de Auditoria (peça 130, p. 118) : AH Cambambe (as três fases) , AH Laúca (fase 1) , UHE Capanda, LT Lucala-Pambos de Sonhe (fase 1) , Barragem de Moamba Major, UHE Manduriacu e UHE Balsa Inferior".
Assim, verifica-se que os itens referenciados no item 9.1.10 do Acórdão 2296/2021-TCU-Plenário trazem informações suficientes para a identificação da conduta que ensejou a sua inclusão no rol de responsáveis dos presentes autos.
Desse modo, a compreensão da irregularidade atribuída ao embargante se resolve pela própria leitura integral da deliberação vergastada, de modo que não cabe, a meu ver, dar provimento aos embargos de declaração sob apreço.
Por fim, importa mencionar que o embargante já havia sido chamado em audiência no âmbito do TC Processo 017.469/2016-3 (exportações do BNDES para obras rodoviárias) por intermédio do Acórdão 2006/2019-TCU-Plenário, em razão de ter cometido falha semelhante ao caso em tela, ao atestar atendimento das precondições de desembolso em desacordo com o contrato de financiamento.
Ante o exposto, manifesto-me por que o Tribunal aprove o Acórdão que ora submeto à deliberação deste Colegiado.
TCU, Sala das Sessões, em 9 de março de 2022.
AUGUSTO SHERMAN CAVALCANTI 
Relator